最高法院刑事裁定              一○○年度台抗字第八二四號
抗  告  人  王登生
上列抗告人因盜匪案件，不服台灣高等法院台中分院中華民國一
○○年八月三十一日駁回其聲明異議之裁定（一○○年度聲字第
一三六一號），提起抗告，本院裁定如下：
    主  文
抗告駁回。
    理  由
本件抗告人王登生聲明異議意旨略以：抗告人於民國七十八年六
月間因觸犯懲治盜匪條例等罪，經原法院判處無期徒刑，褫奪公
權終身，經本院八十年度台上字第一一七七號判決駁回上訴確定
。於執行期間（八十年至九十三年二月十九日）表現良好，獲得
假釋出獄（假釋報到殘刑為十年）。又於九十六年七月至八月七
日犯毒品危害防制條例，經判處有期徒刑十八年，於一○○年四
月二十八日確定，法務部於一○○年六月二十四日撤銷假釋，台
灣台中地方法院檢察署遂行文執行指揮書，載明「撤銷其假釋，
需再執行無期徒刑殘刑二十五年」。然查：(一)抗告人犯罪行為時
之法律為懲治盜匪條例第五條第一項之罪，而懲治盜匪條例於九
十一年一月三十日廢止，自不應依已廢止之罪名接續執行殘刑；
(二)抗告人於七十八年間之行為於八十年判決確定，於九十三年一
月二十日假釋出監，保護管束期間至一○三年一月十九日止，應
可認知殘刑為十年；(三)依據刑法第二條第一項規定，行為後法律
有變更者，適用行為時之法律，但行為後之法律有利於行為人者
，適用最有利於行為人之法律，故台灣台中地方法院檢察署執行
指揮書記載二十五年，有違法令，應視為無效，懇請依據法律裁
定適用最有利於抗告人之行為時之法律云云。原裁定以：(一)抗告
人前因違反懲治盜匪條例等案件，經原法院以七十九年度上重更
(一)字第四號判決，判處應執行無期徒刑，褫奪公權終身，再經本
院以八十年度台上字第一一七七號判決，駁回上訴確定，其刑期
起算日期為八十年三月二十一日，於九十三年一月二十日假釋出
監並交付保護管束，指揮書執行完畢日期一○三年一月十九日（
即保護管束期間期滿日），抗告人於假釋期間內之九十六年七月
三十一日至八月七日，另因違反毒品危害防制條例等罪，經原法
院以九十九年度上重更(一)字第一○號判決，判處應執行有期徒刑
十八年，經本院一○○年度台上字第二○八六號判決駁回上訴確
定，台灣台中地方法院檢察署檢察官即依此以一○○年度執更字
第二二一七號執行指揮書，執行無期徒刑撤銷假釋後所餘之殘刑
（殘刑仍為無期徒刑，執行撤銷假釋殘刑二十五年）等情，業經
調閱台灣台中地方法院檢察署一○○年度執更字第二二一七號執
行卷宗及有卷附抗告人之台灣高等法院被告前案紀錄表在卷可佐
。(二)抗告人前違反懲治盜匪條例等案件遭撤銷假釋之原因，係因
其於保護管束期間之九十六年七月三十一日至八月七日另犯毒品
危害防制條例等案件，經原法院以九十九年度上重更(一)字第一○
號判決判處應執行有期徒刑十八年確定在案。是抗告人撤銷假釋
之原因事實顯係發生在九十四年一月七日刑法修正施行（即九十
五年七月一日）後，依照刑法施行法第七條之二第二項但書規定
及前揭說明，抗告人前所違反懲治盜匪條例等案件經撤銷假釋所
餘之殘刑，即應依九十四年一月七日修正，九十五年七月一日施
行之刑法第七十九條之一第五項之規定執行，準此，台灣台中地
方法院檢察署檢察官一○○年度執更字第二二一七號執行指揮書
所為抗告人仍應執行無期徒刑殘刑（執行撤銷假釋殘刑二十五年
）之執行指揮，即無何不當之可言，且與懲治盜匪條例是否另經
廢止無涉。又修正刑法第七十九條之一僅係刑罰執行方法之變更
，並非科處犯罪行為人刑罰法令之變更，亦無刑法第二條新舊法
比較問題。是檢察官依現行刑法第七十九條之一第五項之規定執
行抗告人之殘刑，於法有據，並無違誤。(三)懲治盜匪條例係於九
十一年一月三十日經總統公布廢止，自同年二月一日起不再適用
，抗告人盜匪犯行既係依當時有效之懲治盜匪條例論罰。雖抗告
人稱懲治盜匪條例已然廢止，依刑法第二條規定不應再依懲治盜
匪條例執行刑罰云云。然刑法第二條第一項係關於行為後法律有
變更者，就行為時之法律與中間法及裁判時之法律比較適用之準
據法規定，並非謂判決確定後法律始變更者，亦須依此規定決定
準據法。經原法院調閱抗告人之盜匪確定案卷，抗告人係自七十
八年三月五日起至七十八年六月二日止，犯多件盜匪罪，於八十
年三月二十一日判處無期徒刑及有期徒刑十年，應執行無期徒刑
確定，其盜匪犯行之行為時法及裁判時法均為懲治盜匪條例，並
無法律變更問題，其所述不應對伊執行刑罰云云，無可憑採。因
認本件聲明異議為無理由，予以駁回。經核原裁定並無違誤。抗
告意旨仍執陳詞，以懲治盜匪條例業經廢止，不得再為執行之依
據，且其因他罪撤銷假釋，未依假釋時所諭知執行保護管束期間
執行殘刑，有違合憲性及適法性云云，指摘原裁定不當，顯係個
人對法律相關規定之誤解而不足採。是本件抗告為無理由，應予
駁回。
據上論結，應依刑事訴訟法第四百十二條，裁定如主文。
中    華    民    國  一○○  年    十    月    六    日
                      最高法院刑事第八庭
                          審判長法官  黃  一  鑫  
                                法官  張  春  福  
                                法官  林  勤  純  
                                法官  李  錦  樑  
                                法官  宋  明  中  
本件正本證明與原本無異
                                      書  記  官  
中    華    民    國  一○○  年    十    月   十四   日
                                                      K